臺灣屏東地方法院刑事裁定　　　　　　　 93年度聲再字第6號
再審聲請人　乙○○
即受判決人
　　　　　　甲○○　男　33歲.
　　　　　　丙○○
共同選任辯護人　洪文佐律師
上列聲請人即被告因妨害自由案件，對於本院九十三年度簡上字
第一○一號，中華民國九十三年十一月二十二日第二審確定判決
聲請再審，本院裁定如下：
    主      文
再審之聲請駁回。
    理      由
一、本件聲請意旨略以：聲請人乙○○、甲○○、丙○○因妨害
    自由罪，業經本院以九十三年度簡上第一○一號判處乙○○
    有期徒刑三月，甲○○、丙○○有期徒刑各二月，如易科罰
    金均以三佰元折算一日確定；惟因聲請人發見有如下確實之
    新證據，足認聲請人應受無罪之判決，因而依刑事訴訟法第
    四百二十條第一項第六款規定，聲請再審：
(一)、案發地點坐落屏東縣潮州鎮○○路四十七號房屋之屋主為陳
    金火，該房屋原係由聲請人許淑禎與前夫李明德所承租，告
    訴人邱雪惠並非房屋承租人，其在原審所提出之租賃契約，
    乃本案發生後由告訴人等人所偽造，屋主陳金火及曾與屋主
    談過房屋出租事宜之蔡大飪為確實之新證據，足以證明原審
    所憑之證據租賃契約，係偽造之文書。
(二)、告訴人於民國九十三年三月六日、三月九日制作警詢筆錄時
    ，皆未提及聲請人等有何進入其房間「翻箱倒櫃，搜索抽屜
    、衣櫃及床頭櫃」等情事，惟同年三月十七日制作第三次警
    詢筆錄時，竟忽然謊稱聲請人等進入其房間「翻箱倒櫃，搜
    索抽屜、衣櫃及床頭櫃」等語，並提出所謂同年二月二十九
    日當天拍攝之照片為證，顯有違常情，該照片亦係告訴人移
    花接木偽造，欲入告訴人於罪。
(三)、證人李尚玲（聲請人之女兒）在原審之證詞，足以證明聲請
    人前夫李明德與告訴人有通姦之事實，案發當天亦為通姦之
    現行犯，聲請人等以「捉姦」為由進入案發地點，完全合法
    正當。證人李明德、陳政元（聲請人丙○○之夫）在原審之
    證詞，足以證明聲請人等並未進入告訴人之房間，告訴人在
    警詢及原審審理中亦自稱「房間門有上鎖」，原審置上開審
    理時業已存在而有利於聲請人等之證據不採，嚴重違反證據
    法則，足為聲請再審之理由，請求再傳喚李尚玲、陳政元到
    庭對質。
二、按原判決所憑之證物已證明其為偽造或變造者，雖得為受判
    決人之利益聲請再審，然證物為偽造或變造之證明，以經判
    決確定或其刑事訴訟不能開始或續行非因證據不足者為限，
    刑事訴訟法第四百二十條第一項第一款、第二項定有明文；
    另因發見確實之新證據，足認受有罪判決之人應受無罪之判
    決者，依同條第一項第六款之規定，雖亦得為受判決人之利
    益聲請再審；惟查：(一)、所謂「發見新證據」，係指該證據
    當時已經存在，為法院及當事人所不及知，不及調查斟酌，
    至其後始行發見，且就證據本身形式上觀察，固不以絕對不
    須經過調查程序為條件，但必須顯然可認為足以動搖原有罪
    確定判決，而為受判決人無罪、免訴、免刑或輕於原判決所
    認罪名之判決者為限。此受理聲請再審之最後事實審法院，
    應就聲請再審理由之所謂「新證據」，是否具備事實審判決
    前已經存在，為法院、當事人所不知，事後方行發見之「嶄
    新性」，及顯然可認足以動搖原有罪確定判決，應為無罪、
    免訴、免刑或輕於原判決罪名之「顯然性」二要件，加以審
    查，為判斷應否准予開始再審之準據（最高法院八十五年度
    台抗字第三○八號裁定意旨參照）。(二)、而所謂「確實之新
    證據」，係指其證據之本身在客觀上可認為真實，勿須經過
    調查，即足以動搖原判決，使受刑人得受有利之裁判者而言
    ，若在客觀上就其之真實性為如何，尚欠明瞭，非經相當之
    調查，不能辨其真偽，即與確實新證據之「確實」含義不符
    ，自難據為聲請再審之理由（最高法院七十年度台抗字第一
    六一號裁定意旨參照）。又所謂發見新證據，係指該項證據
    ，事實審法院於判決前因未經發見，不及調查斟酌，至其後
    始行發見者而言；若判決前已經當事人提出或聲請調查之證
    據，經原法院捨棄不採者，即非該條款所謂發見之新證據，
    不得據為聲請再審之原因（最高法院七十七年度台抗字第五
    十五號裁定參照）。
三、經查：
(一)、聲請人請求傳訊證人陳金火、蔡大飪，其目的雖在於證明告
    訴人並非房屋承租人，原判決所憑之證物「租賃契約」，乃
    本案發生後由告訴人等人所偽造；然有關該房屋租賃契約之
    真實性如何，及是否影響案件之判斷，原判決已於事實及理
    由欄二之（一）說明其取捨之依據；聲請人提出之證據，其
    真實性如何，有欠明瞭，非經相當之調查，尚無法辨其真偽
    ，並非顯然足以動搖原有罪確定判決，而應為受判決人無罪
    之判決，與所謂確實新證據之含義，尚非相符。
(二)、再者，原判決所憑之證物為偽造或變造之證明，以經判決確
    定或其刑事訴訟不能開始或續行非因證據不足者為限（刑事
    訴訟法第四百二十條第二項），已如前述，聲請人主張原判
    決所憑之證物「租賃契約」及案發現場照片，均為告訴人所
    偽造云云，並未提出任何已經法院判決確定或其刑事訴訟不
    能開始或續行非因證據不足者之證明，揆之上開法條規定，
    亦有未合。
(三)、有關證人李尚玲、李明德及陳政元之證詞部分，原判決事實
    及理由欄二之（二）、（三）、（四）、（八），已詳細敘
    明其認定取捨之理由，且告訴人於九十三年三月六日警詢中
    供稱：「乙○○等人不知何原因無故侵入我現所租賃之房間
    」、同年月九日警詢中供稱：「我當時房間大門有上鎖，但
    不知道乙○○等五人以何方式開鎖，就直接進入我房間」、
    原審審理中則供稱：「（妳睡覺時房間門是否有上鎖？）有
    」、「（九十三年二月二十九日凌晨是否有人去開妳的房間
    門？）我有聽到門外有很大的聲音，我不確定是用腳踹或是
    使用（漏字）行為導致該門所發生的聲音」、「（當時門是
    否有被打開？）有，我房間的門有被打開」各等語，核其先
    後所述，並無矛盾之處，原審依證人李明德、李尚玲、李佳
    娟及承辦員警鍾政達、潘浩仁之證詞，並參酌其他各項證據
    ，認定聲請人等確實有進入告訴人之房間，其推論過程及證
    據取捨，並無違背論理及經驗法則，聲請意旨請求傳喚李尚
    玲、陳政元到庭對質，並非所謂確實之新證據，其僅任意指
    摘原確定判決違背證據法則云云，顯非適法之再審理由。
四、綜上所述，本件再審聲請難認為有再審之理由，爰依刑事訴
    訟法第四百三十四條第一項裁定如主文。
中　　華　　民　　國　　94　　年　　4 　　月　　19　　日
                  刑事第三庭  審判長法  官  楊清安
                                    法　官  柯雅惠
                                    法　官　楊萬益
以上正本證明與原本無異。
不得抗告。
        　　                        書記官  曾文玲
中　　華　　民　　國　　94　　年　　4 　　月　　19　　日
